【裁判字號】    95,交聲,95
【裁判日期】    950329
【裁判案由】    聲明異議
【裁判全文】
臺灣臺南地法院交通事件裁定            95年度交聲字第95號
原處分機關  交通部公路總局嘉義區監理所麻豆監理站
異  議  人  甲○○
即受處分人
上列受處分人因違反道路交通管理處罰條例案件，對於交通部公
路總局嘉義區監理所麻豆監理站民國95年1月5日所為之裁決處分
（處分案號：麻監裁罰字第裁75-Z00000000號）聲明異議，本院
裁定如下：
    主  文
原處分關於「不依規定保持行車安全距離」、「記違規點數壹點
」部分撤銷。
甲○○汽車駕駛人，行駛於高速公路而不遵管制之規定，處罰鍰
新臺幣參仟元。
其餘異議駁回。
    理  由
一、原處分意旨略以：異議人即受處分人甲○○（下稱異議人）
    於民國94年11月27日上午 9時15分許，駕駛車牌號碼XX-780
    號營業遊覽大客車，於行經國道1號高速公路北上303公里30
    0 公尺處時，因未保持行車安全距離而追撞行駛在前由第三
    人莊清吉所駕駛車牌號碼N7-4639 號自用小客車，造成莊清
    吉受有頸部扭傷之傷害，及該營業大客車車內乘客蔡蕙宇受
    有右眼下皮輕微撕裂傷之傷害，經內政部警政署國道公路警
    察局第四警察隊員警予以製單舉發，嗣原處分機關即交通部
    公路總局嘉義區監理所麻豆監理站以異議人之違規事實明確
    ，乃依道路交通管理處罰條例（下稱處罰條例）第33條第 1
    項、第2 項及第63條第1項第1款之規定，裁處異議人罰鍰新
    臺幣（下同）3,000 元及吊扣駕駛執照12個月，並記違規點
    數1點云云。
二、本件異議意旨略以：
  (一)異議人駕車行駛於國道一號上303.3 公里處時，因車牌號碼
    N7-4639 號自小客行駛於外線車道，車速緩慢，異議人按鳴
    喇示警並點亮大燈，該車並無反應，也無剎車反應，當時內
    線車多，致異議人無法閃避因而追撞。
  (二)異議人並非逃避懲罰，而係事發後僅想儘快處理妥當，乃於
    公路警察隊員警製作筆錄時，承認錯誤，今悉將吊扣駕照1
    年，非異議人所能承受，受傷之2人並非嚴重之外傷，只是
    基於安全考量前往醫院檢查，也於交通警察前放棄告訴，異
    議人當時也無多想，只希望一切平安落幕，並無留下有利於
    異議人之任何證明，望體恤異議人，異議人有語言障礙，若
    吊扣駕照1年將造成異議人生活困難，請輕判等語。
三、按汽車駕駛人行駛於高速公路而不遵管制之規定者，處3,00
    0元以上6,000元以下罰鍰；次按汽車駕駛人有前項情形，因
    而肇事致人受傷者，吊扣駕駛執照1年，處罰條例第33條第1
    項、第2 項分別定有明文。次按汽車行駛高速公路，前後兩
    車間之行車安全距離，在正常天候狀況下，依高速公路交通
    管制規則第6條第1項之表列規定，大型車之最小距離（公尺
    ）為其車速（公里／小時）數值減20；第1 項規定如遇濃霧
    、濃煙、強風、大雨、夜間行車或其他特殊狀況時，其安全
    距離應酌量增加，高速公路交通管制規則第6 條第1項、第2
    項規定甚明。
四、經查：
  (一)本件異議人於上揭時間駕駛車牌號碼XX-780號營業遊覽大客
    車，行經國道1號高速公路北上303公里300 公尺處時，因未
    依規定保持行車安全距離，致追撞行駛在前為第三人莊清吉
    所駕駛之車牌號碼N7-4639 號自用小客車，造成莊清吉受有
    頸部扭傷之傷害，及該客車內乘客蔡蕙宇受有右眼下皮輕微
    撕裂傷之傷害之事實，案經內政部警政署國道公路警察局第
    四警察隊員警於調查後掣單舉發，並經原處分機關即交通部
    公路總局嘉義區監理所麻豆監理站裁處以異議人違反道路交
    通管理處罰條例第33條第1項、第2項、第63條第1 項等規定
    ，裁處罰鍰3,000元、吊扣駕駛執照12個月，並記違規點數1
    點等事實，有內政部警政署國道公路警察局公警局交字第Z0
    00 00000號舉發違反道路交通管理事件通知單、原處分機關
    麻監裁罰字第裁75-Z00000000號違反道路交通管理事件裁決
    書，復經異議人、莊清吉及曾珈宜（即蔡蕙宇之母）於警詢
    中陳述明確，且有道路交通事故現場圖、道路交通事故調查
    報告表(一)及事故現場蒐證照片6幀可憑。
  (二)異議人雖辯以前詞，然參諸異議人於本件交通事故發生後，
    於當日11時10分許製作警詢筆錄時，已明確自承：「我正常
    行駛於外車道，看到前方N7-4639 號自小客車速度突然減慢
    （未有煞車燈），我煞車不及撞上該車而肇事。」、「（你
    車上及對方車上有無人員受傷？受傷部位及傷勢如何？）乘
    客蔡蕙宇輕微撕裂傷。」等語，核與證人莊清吉所供證：「
    我正常行駛於外側車道，該XX-780遊大客車從我車後方撞上
    ，致我車往內側車道偏而停下」等語相符。再參諸現場蒐證
    照片所示，本件交通事故造成N7-4639 號自小客車車尾嚴重
    毀損、異議人所駕駛上開營業大客車車頭凹陷，故依上開證
    據顯示，足認本件交通事故之發生，確係因異議人行駛於高
    速公路未保持安全距離之管制規定，因而肇事致人受傷，其
    有違規事實甚明，異議人上開所辯，尚不足採。
  (三)異議人前述違規事實，係違反處罰條例第33條第1項及第2項
    之規定，已如前述。揆諸上開說明，原處分機關據此引用前
    開法條第33第1項之規定，裁處異議人罰鍰3,000元，於法雖
    無違誤，惟其裁決書之舉發違規事實欄項內本應記載為「汽
    車行駛於高速公路，而不遵管制之規定」，然卻記載為「不
    依規定保持行車安全距離」，容有未洽。次查，依處罰條例
    第63條第1 項各條款，已受吊扣或吊銷駕駛執照處分者，不
    予記點，處罰條例第63條第2 項定有明文，本件異議人因前
    述違規情形依處罰條例第33條第2 項之規定，受吊扣駕駛執
    照12個月之處分，自無庸再予記點，原處分機關誤依第63條
    第1項第1款另記異議人違規點數1點，經核亦難認為妥適。
  (四)綜上所述，原處分有關「不依規定保持行車安全距離」及「
    記違規點數1 點」部分，既有上述違法情形，故應由本院裁
    定將原處分關於該部分予以撤銷，然因異議人於前述時、地
    ，駕駛營業大客車行駛於高速公路，而未依保持行車安全距
    離之管制規定，因而肇事致被害人莊清吉及蔡蕙宇受傷之違
    規事實，既可認定。本院自應審酌異議人違規情節之輕重，
    並依違反道路交通管理事件統一裁罰標準表之規定，另為異
    議人如主文第2 項所示之諭知，以資適法。至異議人其餘異
    議內容，經核尚無理由，應予駁回。
五、據上論斷，應依道路交通案件處理辦法第19條、第20條前段
    ，裁定如主文。
中    華    民    國    95    年    3     月    29    日
                    交通法庭  法  官  張維君
以上正本證明與原本無異。
如不服本裁定，應於收受送達後5日內向本院提出抗告狀（應附
繕本）。
                              書記官  陳志德
中    華    民    國    95    年    3     月    29    日


司法院資訊處製作；財團法人民間司法改革基金會備份。
